【裁判字號】    97,訴,257
【裁判日期】    970630
【裁判案由】    清償借款
【裁判全文】
臺灣彰化地方法院民事判決  97年度訴字第257號
原      告  臺灣中小企業銀行股份有限公司
法定代理人  丁○○
訴訟代理人  丙○○
被      告  甲○○
            乙○○
上列當事人間請求清償借款事件，本院於民國97年6 月20日言詞
辯論終結，判決如下：
    主      文
被告應連帶給付原告新臺幣壹拾伍萬玖仟壹佰捌拾陸元，及自民
國九十六年十一月十三日起至清償日止，按年息百分之二點六八
計算之利息，並自民國九十六年十二月十四日起至清償日止，逾
期在六個月以內部分，按上開利率百分之十，超過六個月以上部
分，按上開利率百分之二十計算之違約金。
被告應甲○○給付原告新臺幣拾壹萬貳仟肆佰陸拾陸元，及自
民國九十六年十一月二十四日起至清償日止，按年息百分之二點
六八計算之利息，並自民國九十六年十二月二十五日起至清償日
止，逾期在六個月以內部分，按上開利率百分之十，超過六個月
以上部分，按上開利率百分之二十計算之違約金。如對其財產強
制執行而無效果時，由被告乙○○給付之。
被告應連帶給付原告新臺幣貳拾肆萬陸仟壹佰元，及自民國九十
六年十一月五日起至清償日止，按年息百分之二點六七計算之利
息，並自民國九十六年十二月六日起至清償日止，逾期在六個月
以內部分，按上開利率百分之十，超過六個月以上部分，按上開
利率百分之二十計算之違約金。
訴訟費用新臺幣仟肆佰貳拾元由被告甲○○負擔，餘新臺幣肆
仟肆佰元由被告連帶負擔。
    事實及理由
壹、程序方面：
一、按訴狀送達後，原告不得將原訴變更或追加他訴，但請求之
    基礎事實同一、擴張或減縮應受判決事項之聲明者，不在此
    限，民事訴訟法第255 條第2 款、第3 款定有明文。本件原
    告起訴之聲明第2 項原係：被告應給付原告新臺幣（下同）
    312,466 元，及自民國96年11月24日起至清償日止，按年息
    百分之2.68計算之利息，並自96年12月25日起至清償日止，
    逾期在6 個月以內部分，按上開利率百分之10，超過6 個月
    以上部分，按上開利率百分之20計算之違約金。嗣於起訴狀
    送達被告後，於97年5 月30日具狀將訴之聲明第2 項更正為
    ：被告甲○○應給付原告312,466 元，及自民國96年11月24
    日起至清償日止，按年息百分之2.68計算之利息，並自96年
    12月25日起至清償日止，逾期在6 個月以內部分，按上開利
    率百分之10，超過6 個月以上部分，按上開利率百分之20計
    付違約金。如對其財產強制執行而無效果時，由被告乙○○
    給付之。核屬變更及追加應受判決事項之聲明，且請求之基
    礎事實同一（基於同一借款契約之請求），與上開規定相符
    ，應予准許。
二、本件被告乙○○受合法通知，未於言詞辯論期日到場，核無
    民事訴訟法第386 條各款所列情形，爰依原告聲請，由其一
    造辯論而為判決。
貳、實體方面：
一、原告主張：
  (一)被告甲○○於民國96年6 月1 日邀同被告乙○○為連帶保證
    人，向原告借款新臺幣（下同）200,000 元（下稱系爭第1
    筆貸款），並訂立臺灣企銀房屋貸款契約，約定借款期間自
    96年6 月13日起至98年6 月13日止，依年金法按月攤還本息
    ，利息自實際撥款日起，按原告定儲利率指數加年利率百分
    之0.11機動計息，嗣後原告定儲利率指數調整時，自調整日
    起調整（被告違約時年息為百分之2.68），如逾期未償還本
    息，其逾期在6 個月以內者，按上開利率百分之10，逾期超
    過6 月個者，按上開利率百分之20加計違約金。此外，尚約
    定如任何一宗債務不依約清償本金時，立即喪失期限利益，
    視為全部本息到期。詎被告甲○○自96年11月13日起即未按
    期償還本息，依臺灣企銀房屋貸款契約一般條款第6 條約定
    即喪失期限利益，計被告甲○○尚欠本金159,186 元及如主
    文所示之利息及違約金，被告乙○○自應負連帶清償責任。
  (二)被告甲○○於96年7 月20日邀同被告乙○○為普通保證人，
    向原告借款350,000 元（下稱系爭第2 筆貸款），並訂立臺
    灣企銀房屋貸款契約，約定借款期間自96年7 月24日起至99
    年7 月24日止，依年金法按月攤還本息，利息自實際撥款日
    起，按原告定儲利率指數加年利率百分之0.11機動計息，嗣
    後原告定儲利率指數調整時，自調整日起調整（被告違約時
    年息為百分之2.68），如逾期未償還本息，其逾期在6 個月
    以內者，按上開利率百分之10，逾期超過6 月個者，按上開
    利率百分之20加計違約金。此外，尚約定如任何一宗債務不
    依約清償本金時，立即喪失期限利益，視為全部本息到期。
    詎被告甲○○自96年11月24日起即未按期償還本息，依臺灣
    企銀房屋貸款契約一般條款第6 條約定即喪失期限利益，計
    被告甲○○尚欠本金312,466 元及如主文所示之利息及違約
    金，被告乙○○自應負普通保證人之責任。
  (三)被告甲○○於96年10月5 日邀同被告乙○○為連帶保證人，
    向原告借款250,000 元（下稱系爭第3 筆貸款），並訂立臺
    灣企銀房屋貸款契約，約定借款期間自96年10月5 日起至10
    1 年10月5 日止，依年金法按月攤還本息，利息自實際撥款
    日起，按原告定儲利率指數加年利率百分之0.1 機動計息，
    嗣後原告定儲利率指數調整時，自調整日起調整（被告違約
    時年息為百分之2.67），如逾期未償還本息，其逾期在6 個
    月以內者，按上開利率百分之10，逾期超過6 月個者，按上
    開利率百分之20加計違約金。此外，尚約定如任何一宗債務
    不依約清償本金時，立即喪失期限利益，視為全部本息到期
    。詎被告甲○○自96年11月5 日起即未按期償還本息，依臺
    灣企銀房屋貸款契約一般條款第6 條約定即喪失期限利益，
    計被告甲○○尚欠本金246,100 元及如主文所示之利息及違
    約金，被告乙○○自應負連帶清償責任。
  (四)原告爰依民法消費借貸、保證之法律關係及雙方之契約提起
    本訴等語，並聲明：如主文所示。
二、被告甲○○則以：其承認尚欠原告如起訴狀所載之借款金額
    ，但係因其無工作而還不出來，希望可以分期清償等語資為
    抗辯。並聲明：原告之訴駁回，訴訟費用由原告負擔。
三、被告乙○○受合法通知，未於言詞辯論期日到場，亦未提出
    書狀作何聲明或陳述。
四、得心證之理由：
  (一)原告主張之上揭事實，已據其提出電腦連線作業單、原告TB
    B 放款利率歷史資料表（定儲利率指數）、臺灣企銀房屋貸
    款契約等影本為證，核屬相符，且被告於相當時期受合法通
    知，均未於言詞辯論期日到場，亦未提出準備書狀為爭執，
    依民事訴訟法第280 條第3 項準用同條第1 項規定，視同自
    認原告主張之事實，是原告之主張應堪信為真實。
  (二)按稱消費借貸者，謂當事人一方移轉金錢或其他代替物之所
    有權於他方，而約定他方以種類、品質、數量相同之物返還
    之契約。借用人應於約定期限內，返還與借用物種類、品質
    、數量相同之物。又稱保證者，謂當事人約定一方於他方債
    務人不履行債務時，由其代負履行責任之契約。保證債務，
    除契約另有訂定外，包含主債務之利息、違約金、損害賠償
    及其他從屬於主債務之負擔，民法第474 條第1 條、第478
    條前段、第739 條、第740 條分別定有明文。次按保證債務
    之所謂連帶，係指保證人與主債務人負同一債務，對於債權
    人各負全部給付之責任者而言，此就民法第272 條第1 項規
    定連帶債務之文義參照觀之甚明。查本件被告甲○○向原告
    借用上揭3 筆貸款，分別尚有159,186 元、312,466 元、24
    6,100 元未清償，且債務已視為全部到期，被告甲○○自有
    返還之義務，而被告乙○○為被告甲○○系爭第1 筆貸款、
    系爭第3 筆貸款之連帶保證人及系爭第2 筆貸款之普通保證
    人，自應就被告甲○○積欠之該3 筆借款分別負連帶保證及
    普通保證之給付之責。從而，原告依消費借貸及保證之法律
    關係，請求被告二人連帶給付如主文第1 、3 項所示之本金
    、利息、違約金，被告甲○○應給付如主文第2 項所示之本
    金、利息、違約金及於對被告甲○○之財產強制執行無效果
    時，由被告乙○○給付該款項為有理由，應予准許。
五、訴訟費用之負擔：民事訴訟法第78條、第85條第1 項但書、
    第2 項，判決如主文。
中    華    民    國    97    年    6     月    30    日
                  民事第二庭  法  官  吳永梁
以上正本係照原本作成。
如對判決上訴，應於判決送達後20日內向本院提出上訴狀。
中    華    民    國    97    年    6     月    30    日
                              書記官  陳美敏


司法院資訊處製作；財團法人民間司法改革基金會備份。
